【裁判字號】    99,易,273
【裁判日期】    990719
【裁判案由】    妨害秘密等
【裁判全文】
臺灣臺北地方法院刑事判決               99年度易字第273號
公  訴  人  臺灣臺北地方法院檢察署檢察官
被      告  乙○○
選任辯護人  張天欽律師
上列被告因妨害秘密等案件，經檢察官聲請簡易判決處刑（98年
度偵字第28712 號），本院認為不宜逕以簡易判決處刑（99年度
簡字第150 號），改依通常程序審理，判決如下：
    主  文
乙○○無罪。
    理  由
一、本件公訴意旨略以：被告乙○○原擔任逸海實業股份有限公
    司（下稱逸海公司，址設臺北市○○區○○路237 號11樓）
    執行副總即告訴人丙○○之助理，告訴人丙○○於民國98年
    2 月間自逸海公司離職，並於98年3 月3 日出境後，被告乙
    ○○竟基於妨害秘密及妨害電腦使用之犯意，未經告訴人同
    意，於98年3 月間，接續多次無故輸入帳號密碼登入告訴人
    私人使用之ccl@kiss.com電子郵件信箱，窺視告訴人之私人
    電子郵件，復將信箱內之信件列印；嗣因逸海公司對告訴人
    提出民事訴訟，告訴人於同年5 月30日返臺應訴，始發覺上
    情；因認被告涉犯刑法第315 條之1 無故窺視他人非公開之
    言論罪嫌及同法第358 條無故輸入他人帳號密碼入侵他人之
    電子郵件信箱罪嫌。
二、證據能力之判斷：
  (一)被告乙○○及其選任辯護人除認告訴人丙○○之書面陳述，
    係被告以外之人於審判外之陳述，無證據能力外，對於下列
    其他各項證據方法，均未爭執其證據能力，並同意作為證據
    （見本院卷第19頁），本院審酌各該證據作成時之情況，認
    為並無不適當之情事，均得作為證據，合先敘明。
  (二)按被告以外之人於偵查中向檢察官所為之陳述，除顯有不可
    信之情況者外，得為證據，刑事訴訟法第159 條之1 第2 項
    定有明文。且證人依法應具結而未具結者，其證言或鑑定意
    見，不得作為證據，刑事訴訟法第158 條之3 亦有明文。查
    告訴人丙○○於98年6 月19日、98年10月29日、98年11月3
    日、98年12月22日向臺灣臺北地方法院檢察署所為書面陳述
    （見98年度偵字第6209號卷第1 至4 頁、98年度偵字第2163
    2 號卷第13至15頁、第16至18頁、98年度偵字第28712 號卷
    第8 至10頁），既未經告訴人到場具結，揆諸前揭法條規定
    ，應無證據能力，爰不採為本案判決之基礎。
三、按犯罪事實應依證據認定，無證據不得推定其犯罪事實，又
    不能證明被告犯罪者，應諭知無罪之判決，刑事訴訟法第15
    4 條、第301 條第1 項分別定有明文。又認定犯罪事實所憑
    之證據，雖不以直接證據為限，間接證據亦包括在內，然而
    無論直接證據或間接證據，其為訴訟上之證明，須於通常一
    般之人均不致有所懷疑，而得確信其為真實之程度者，始得
    據為有罪之認定，倘其證明尚未達到此一程度，而有合理之
    懷疑存在而無從使事實審法院得有罪之確信時，即應由法院
    為諭知被告無罪之判決，最高法院著有76年臺上字第4986號
    判例可資參照。蓋告訴人之告訴，係以使被告受刑事訴追為
    目的，其陳述是否與事實相符，仍應調查其他證據以資審認
    ，最高法院亦著有52年臺上字第1300號判例意旨可參。
四、訊據被告乙○○堅決否認有何妨害秘密或妨害電腦使用之犯
    行，辯稱：因告訴人突然離職，公司聯絡不到，且告訴人所
    使用之逸海公司電子郵件信箱已清空，伊為得知告訴人所負
    責之客戶扣款事宜之進度，伊想到告訴人平常會使用ccl@ki
    ss.com電子郵件信箱發業務指令給伊，也有副本送到此信箱
    ，故伊以告訴人先前告知伊之密碼ANGEL1215 登入該信箱，
    尋找關於逸海公司客戶扣款之相關郵件往來等語（見本院卷
    第19頁至反面、98年度偵字第21632 號卷第10頁）。而公訴
    意旨認為被告涉犯妨害秘密罪嫌及妨害電腦使用罪嫌，無非
    以：被告之供述、告訴人之指訴、逸海公司網路登記資料、
    電子郵件信箱登入資料，為其論據。
五、經查：
  (一)告訴人原係逸海公司執行副總，被告係告訴人之助理，告訴
    人於98年2 月28日口頭請辭，並於98年3 月3 日離臺，而被
    告於同年3 月11日、12日，多次經由逸海公司60.251.131.1
    39之IP位址，輸入帳號密碼登入告訴人之ccl@kiss.com電子
    郵件信箱等事實，為被告所不爭執（見98年度偵字第2871 2
    號卷第4 頁、本院卷第18頁反面），並據甲○證述屬實（見
    98年度他字第6209號卷第21頁），亦據告訴人指述明確（見
    本院卷第88至92頁反面），且有告訴人提出之護照簽證頁、
    電子郵件信箱登入登出紀錄附卷足憑（見98年度他字第6209
    號卷第7 、8 頁），另經網擎資訊軟體股份有限公司98年11
    月13日98網擎（線）字第001 號函覆確認ccl@kiss.com係告
    訴人申請之電子郵件信箱無誤（見98年度偵字第21632 號卷
    第21頁），應堪認定。因此，本案爭點在於被告是否「無故
    」登入告訴人前揭電子郵件信箱。按「無故」指無正當理由
    擅入，最高法院著有22年上字第891 號判例意旨可資參照。
    被告既辯稱伊登入告訴人前揭信箱之目的在於尋找逸海公司
    客戶扣款事宜之相關聯繫內容，則應辨明被告是否因扣款事
    宜而有登入告訴人ccl@ki ss.com 電子郵件信箱之正當理由
    。
  (二)關於Zenith公司向逸海公司主張扣款一節，詰諸告訴人證實
    ：「離職當時扣款糾紛處理到還有一定的金額還沒有解決，
    還繼續跟Zenith協商，希望扣款減少，扣款糾紛的過程乙○
    ○都瞭解」、「就我記得的回答是客人應該是有接近20萬美
    金左右的未清，就是扣住沒有給付的款項」（見本院卷第92
    頁、反面），證人甲○即逸海公司總經理同稱當時逸海公司
    遭遇客戶扣款情形嚴重：「在97年8 、9 月開始有一些，之
    後到98年就非常亂，客人就一封信告訴公司說要扣多少錢，
    其他的細節就沒有，所以我只知道有發生扣款的糾紛」、「
    （問：Zenith98年到3 月時積欠公司款項有多少？）一共有
    60幾萬美金。核對台幣超過2 千萬」（見本院卷第94頁、第
    95頁反面），且有被告即英文名Emily 所發出、主題關於
    Zenith公司扣款之電子郵件12封、告訴人即英文名Cherry發
    出之電子郵件13封、Zenith公司客戶應收帳款明細表在卷可
    考（見98年度偵字第28712 號卷第11至22頁、本院卷第45至
    58頁、第42至44頁），綜上，於告訴人離職前夕，逸海公司
    因遭Zenith公司主張貨物瑕疵扣款，而有鉅額之應收款項未
    清，應堪認定為事實。
  (三)既然如此，告訴人ccl@kiss.com電子郵件信箱中是否存有Ze
    nith公司主張扣款之相關郵件？據告訴人證稱：「（問：這
    個信箱【按指ccl@kiss.com】妳會使用在公務上嗎？）偶而
    當公司網路無法使用的時候」、「除非在一些特殊情況下，
    例如下班後要處理公務上的事情，怕公司原來的郵件銜接不
    上會寄到ccl@kiss.com參考」、「（問：你下班後處理公務
    的情況是否很頻繁？）是」、「如果是Zenith客戶的話就給
    乙○○，但是不一定每封都會給乙○○」（見本院卷第90頁
    反面、第92頁），逸海公司總經理甲○亦證實：「丙○○習
    慣晚上打電話給客人交涉」（見本院卷第96頁），可見告訴
    人確實會將逸海公司公務相關電子郵件副本寄送至ccl@kiss
    .com信箱，作為加班之用，且甚為頻繁，其中Zenith公司扣
    款之事，被告身為告訴人助理，雖能得知大部分之郵件往來
    ，但因告訴人時常利用下班時間處理公務，使用私人信箱與
    客戶聯繫，故被告非能取得每一封郵件之副本。從而，被告
    辯稱伊為取得關於Zenith公司主張扣款經過之全部郵件，因
    而登入告訴人ccl@kiss.com電子郵件信箱尋找，即非全然無
    憑。
  (四)至於此等郵件除告訴人與被告外，逸海公司信箱收取之電子
    郵件尚會備份給總經理甲○，經證人甲○結稱：「（問：你
    知道這家公司與逸海公司有扣款糾紛，有無曾經詢問丙○○
    整個交易的實情？）有，丙○○就說她會處理」、「（問：
    剛剛提示給你看的電子郵件之外，關於Zenith的扣款糾紛，
    你是否都有閱覽過備份？）有」、「（問：閱覽過備份之後
    ，是否也是會在當天刪除？）我會問過丙○○以後，得到他
    的答覆以後刪除，因為丙○○是業務主辦，丙○○會答覆她
    要怎麼處理、如何交涉，每次都是這樣類似的回答，我不滿
    意，因為丙○○習慣晚上打電話給客人交涉，雖然我對丙○
    ○的回答不滿意，但我還是會把郵件刪掉」、「我會記在我
    的本子上有扣款這件事，財務部門報表出來也會提醒我這件
    事情」（見本院卷第94頁反面、第96頁），是甲○雖可閱覽
    告訴人之郵件備份，但因此部分業務係屬告訴人之職權範圍
    ，甲○詢問過告訴人後，即將電子郵件刪除，並無存檔，亦
    無違常情。基此，因告訴人於98年2 月28日口頭請辭、於98
    年3 月3 日離境，被告不得已登入告訴人ccl@kiss.com電子
    郵件信箱尋找Zenith公司扣款之相關資料，以免造成逸海公
    司之貨款損失，尚非無正當理由。
  (五)且告訴人於98年2 月28日口頭請辭後，據告訴人自承其並未
    交接相關業務予代理人：「我離職時沒有特別對電子郵件作
    交接，因為我認為公司方面應該都有備份，都了解業務的進
    程」、「業務卷宗是放在公司，我沒有帶走，我沒有特別作
    交代的動作，因為卷宗就擺在公司，業務組的人本來就知道
    卷宗的內容，卷宗不是我個人管理的」（見本院卷第90頁反
    面），衡諸告訴人身為逸海公司業務執行副總，綜理逸海公
    司與客戶間之往來業務，而被告不過是告訴人之助理，倘告
    訴人離職前未將業務交接予層級、權力相當之人，則依被告
    之業務層級是否有權足堪獨立作決定，實非無疑。此經證人
    甲○證述明確（見本院卷第96頁反面）。復觀諸卷附電子郵
    件雖係由被告即英文名Emily 之信箱寄出，但其中98年2 月
    13日、2 月18日、2 月23日、2 月25日郵件之署名均係「Em
    ily for Cherry」（見本院卷第11、13、14、16、17頁），
    可知被告辯稱伊係代告訴人繕打、發出電子郵件等語（見本
    院卷第19頁反面），應非虛捏。告訴狀記載：被告已獨立處
    理美國Zenith公司之業務事項云云（見本院卷第23頁），實
    難遽信。
  (六)再查，告訴人於98年2 月28日口頭請辭、於同年3 月3 日離
    臺後，逸海公司曾發出掛號信函催告告訴人應儘速辦妥交接
    手續，此有催告函、信封、掛號回執及掛號查詢在卷足憑（
    見本院卷第116 至11 8頁、第143 頁），益可推知因告訴人
    於98年3 月3 日離臺，致逸海公司聯繫不到告訴人，無從得
    悉其所負責之相關業務情形。實際上，告訴人遲至98年5 月
    30日始返回臺灣，此經告訴人所是認，且有護照簽證為憑（
    見98年度他字第6209號卷第7 頁），故被告不得已於98年3
    月11日、12日登入告訴人私人之ccl@kiss.com電子郵件信箱
    ，試圖覓得相關資料，以解決逸海公司遭Zenith公司主張扣
    款之困境，自難認為無正當理由。
  (七)告訴人固稱其ccl@kiss.com電子郵件信箱密碼與逸海公司郵
    件信箱密碼不同，從未告知他人（見本院卷第91頁、第92頁
    反面），則被告如何能輸入密碼登入ccl@kiss.com電子郵件
    信箱？亦有可疑。何況，被告與告訴人間素無怨隙，相處亦
    無不愉快，經被告陳明在卷（見本院卷第122 頁反面），被
    告實無大費周章以不詳方式破解密碼、無故侵入告訴人電子
    郵件信箱之犯罪動機。綜合上述各項事證，被告未經告訴人
    同意，輸入帳號密碼登入告訴人ccl@kiss.com電子郵件信箱
    之目的，既係為解決逸海公司經Zenith公司主張扣款之相關
    事務，可認係正當理由，實難遽認被告有何出於侵害告訴人
    之秘密或妨害其電腦使用之犯意可言。
六、從而，核被告所為登入告訴人ccl@kiss.com電子郵件信箱之
    行為，非無正當理由，實與刑法第315 條之1 之罪及同法第
    358 條之罪之構成要件，均屬不符，自難逕以各該罪責相繩
    。此外，復查無其他積極證據足資認定被告有何妨害秘密或
    妨害他人電腦使用之犯行，自不能證明其犯罪，應為無罪判
    決之諭知。
據上論斷，應依刑事訴訟法第452 條、第284 條之1 、第301 條
第1 項，判決如主文。
本案經檢察官葉芳秀到庭執行職務。
中    華    民    國    99    年    7     月    19    日
                  刑事第六庭  法  官  林晏如
上正本與原本無異。
如不服本判決，應於判決送達後10日內向本院提出上訴狀（應抄
附繕本）。告訴人或被害人如對於本判決不服者，應具備理由請
求檢察官上訴，其上訴期間之計算係以檢察官收受判決正本之日
期為準。
                              書記官  楊盈茹
中    華    民    國    99    年    7     月    21    日

司法院資訊處製作；財團法人民間司法改革基金會備份。
